臺灣板橋地方法院刑事判決　　　　　　 100年度侵訴字第57號
公　訴　人　臺灣板橋地方法院檢察署檢察官
被　　　告　代號0000000000A（真實姓名、年籍、住址資料均
選任辯護人　許中銘律師（財團法人法律扶助基金會）
上列被告因妨害性自主案件，經檢察官提起公訴（100 年度偵字
第8105號），本院判決如下：
    主  文                                              
0000000000A 犯強制性交罪，處有期徒刑參年參月；又犯強制性
交罪，處有期徒刑參年貳月。應執行有期徒刑參年肆月。
    事  實
一、代號0000000000A 之成年男子（真實姓名年籍資料詳卷，下
    稱B 男）與代號0000000000之成年女子（真實姓名年籍資料
    詳卷，下稱A 女）係夫妻關係，二人間具有家庭暴力防治法
    第3 條第1 款之家庭成員關係。渠等長期以來，感情不睦，
    B 男明知A 女並無意願與其發生性行為，竟基於強制性交之
    犯意，分別為下列行為：(一)、於民國100 年2 月20 日凌晨1
    時30分許，在渠等位於新北市新莊區（住址詳卷）住處， B
    男違反A 女之意願，不顧A 女一再告知不願與之發生性行為
    等語，仍將A 女多次推倒在床，致A 女受有左胸壁挫傷、左
    上肢挫傷、左膝挫傷等傷害，再強行拉下A 女之褲子，以其
    性器官插入A 女之陰道，對A 女強制性交得逞。(二)、於同年
    3 月2 日晚上9 時30分許，在上開住處，B 男仍違反A 女之
    意願，不顧A 女一再表示不願意與之發生性行為，且A 女因
    前開傷勢而無力反抗，強行褪下A 女之褲子，以其性器官插
    入A 女之陰道，對A 女強制性交得逞。
二、案經A 女訴由新北市政府警察局新莊分局移送臺灣板橋地方
    法院檢察署檢察官偵查起訴。
    理  由                                              
壹、有關證據能力部分：
一、按被告以外之人於審判外之言詞或書面陳述，除法律有規定
    者外，不得作為證據，刑事訴訟法第159 條第1 項定有明文
    。證人即告訴人A 女於警詢所言係屬被告以外之人於審判外
    之言詞陳述，復經本院審理時傳喚到庭經當事人交互詰問，
    且其所述情節核與其於本院審理時證述之內容相符，而辯護
    人主張該證據方法無證據能力，則依上開規定，自無證據能
    力，而不得作為證據。
二、又按證人依法應具結而未具結者，其證言或鑑定意見，不得
    作為證據；及被告以外之人於偵查中向檢察官所為之陳述，
    除顯有不可信之情況者外，得為證據，刑事訴訟法第158 條
    之3 、第159 條之1 第2 項分別定有明文。證人即告訴人於
    偵訊時業經具結在案，此有結文1 紙（詳見偵查卷第20 頁）
    在卷可證，且辯護人未具體指摘證人A 女於偵訊時之陳述有
    何顯不可信之情況，則依前揭規定，本院認證人A 女於偵訊
    時所言有證據能力，得作為證據。
三、另辯護人固爭執證人D 女於偵訊時之證述，係傳聞自證人 A
    女，應為傳聞證據而無證據能力云云。惟按刑事訴訟法第15
    9 條第1 項明定：被告以外之人在審判外之言詞或書面陳述
    ，除法律有規定者外，不得作為證據。考其立法意旨，固在
    排除具有虛偽危險性之傳聞證據，保障當事人之反對詰問權
    ，以求實體真實之發見。惟所謂傳聞證據，必以被告以外之
    人在審判外之言詞或書面陳述，係用以證明「陳述內容」真
    實者，方屬之。倘待證事實就是「被告以外之人有在審判外
    為陳述」本身，而非要證明其陳述內容之真實性時，此被告
    以外之人在審判外之陳述證據，就「被告以外之人有在審判
    外為陳述」之待證事實而言，即非傳聞證據，自無刑事訴訟
    法第159 條第1 項規定之適用。查證人D 女所述其曾聽聞證
    人A 女陳述有關被告於100 年2 月20日對證人A 女為上開強
    制性交行為等語，公訴人所欲證明者，即證人D 女曾聽聞陳
    證人A 女轉述此事，即要證明「證人A 女在審判外有對證人
    D 女陳述」本身，而非意在證明陳述內容之真實性，揆諸上
    開說明，即非傳聞證據，故證人D 女於偵訊時之證述，並無
    刑事訴訟法第159 條第1 項規定之適用，當有證據能力。
四、刑事訴訟法第159 條第1 項雖規定，被告以外之人於審判外
    之言詞或書面陳述，除法律有規定外，不得作為證據。惟同
    法第159 條之5 明定：「被告以外之人於審判外之陳述，雖
    不符前4 條之規定，而經當事人於審判程序同意作為證據，
    法院審酌該言詞陳述或書面陳述作成時之情況，認為適當者
    ，亦得為證據。」、「當事人、代理人或辯護人於法院調查
    證據時，知有第159 條第1 項不得為證據之情形，而未於言
    詞辯論終結前聲明異議者，視為有前項之同意。」其立法理
    由在於傳聞證據未經當事人之反對詰問予以核實，乃排斥其
    證據能力。惟當事人如放棄對原供述人之反對詰問權，於審
    判程序表示同意該等傳聞證據可作為證據，此時，法院除認
    該傳聞證據欠缺適當性外，自可承認其證據能力。又當事人
    、代理人或辯護人於調查證據時，知有刑事訴訟法第159 條
    第1 項不得為證據之情形，卻表示「對於證據調查無異議」
    、「沒有意見」等意思，而未於言詞辯論終結前聲明異議者
    ，應視為已有將該等傳聞證據採為證據之同意，最高法院93
    年度台上字第3533號、94年度台上字第2976號判決亦採同一
    見解。經查：本案被告B 男、辯護人及檢察官於本院審判期
    日，除辯護人對於證人A 女於警詢及偵訊時之陳述及證人 D
    女於偵訊時之陳述有爭執外，對於下列其餘經本院調查之證
    據方法，均表示對證據能力不爭執，復於審判期日就本院一
    一提示之前揭證據方法於言詞辯論終結前，均亦未就所調查
    之證據主張有刑事訴訟法第159 條第1 項不得為證據之情形
    ，是參照上開說明要旨，本案經調查之證據，均有證據能力
    ，合先敘明。
貳、實體方面：
一、訊據被告B 男固坦承伊於前開時、地，2 次與告訴人A 女發
    生性行為時，A 女均有表示不要之事實，惟矢口否認有何強
    制性交之犯行，並辯稱：伊與A 女是夫妻，每次伊要與A 女
    行房時，A 女每次都說不要；渠等夫妻已經20幾年了，伊認
    為夫妻行房是合理的，A 女之前也有說不要，但還是有行房
    ，這次她雖然也有說不要，但夫妻行房是合理的；況伊並沒
    有毆打B 女，當時房間沒有開燈、暗暗的，A 女故意掙扎，
    因此去碰撞到而受傷云云置辯。辯護人為其辯護稱：本案僅
    告訴人指訴，且告訴人也說是因為要離婚，才提出告訴等語
    。經查：
(一)、被告於前開時、地，與告訴人發生性行為時，告訴人均有表
    示不要等語乙節，業據被告坦認屬實，核與告訴人指訴之情
    節大致相符，且告訴人於事實欄一(二)案發後當日至行政院衛
    生署臺北醫院（下稱署立臺北醫院）採證其內褲、外陰部、
    陰道深部棉棒鑑驗結果發現有精子細胞，經分層萃取DNA 檢
    測，精子細胞層DNA 與被告DNA-STR 型別相符，該型別在臺
    灣地區中國人分布機率預估4.72×10-18 等情，此有疑似性
    侵害案件證物採集單（採集時間：100 年3 月2 日23時）、
    內政部警政署警察局100 年5 月28日刑醫字第1000031730號
    鑑定書各1 份（詳見偵查卷第35頁、本院卷第26頁）在卷可
    證，是前開事實，洵堪認定屬實，合先敘明。
(二)、本案爭點厥為被告於前開時、地，與告訴人發生性行為時，
    是否基於強制性交之犯意，明知告訴人已表明不願意與其發
    生性行為，仍以前開手段，對告訴人強制性交得逞？本院得
    心證之理由，茲分述如下：
１、徵諸證人即告訴人迭於偵訊時具結證稱：100 年3 月2 日21
    時30分在家中，我兒子代號0000000000D （下稱C 男）在客
    廳，我走進房間要睡覺，被告躲在我房間內，我因明天要上
    班，所以請他出去，被告說要跟我發生性行為，我說C 男在
    外面，被告說我不可以叫我兒子，C 男有精神分裂症是我害
    的，所以我不敢叫，當時我站著，被告走過來幫我脫褲子及
    內褲，我不敢叫，因為我手跟腳在100 年2 月20日才遭被告
    推倒受傷，因怕遭被告再次傷害，所以不敢叫，之後被告將
    我推倒在床，並脫掉自己褲子，之後被告趴在我身上，並將
    他陰莖插入我下體；我有跟被告說我不要，但是被告說C 男
    的病是我害，所以我不敢叫；（問：是否以肢體動作向被告
    表示妳的拒絕意思？）我在前幾天有受傷，無法抵抗，且我
    也不敢叫，避免C 男跟被告打架；100 年3 月1 日驗傷單的
    傷勢是100 年2 月20日遭被告推倒時造成的；強制性交過程
    中，我有跟被告表示不要，說我腳痛，被告叫我去看醫生；
    （問：為何遲至100 年3 月2 日才報警？）因為傷口很痛；
    100 年2 月20日遭被告毆打受傷，提出告訴，當天凌晨1 時
    30分，在家，因被告要跟我發生性行為，我說不要，被告將
    我推倒在床上，我一直站起來，被告就一直把我推倒在床，
    持續好幾次，我就受傷，後來我因為很痛就躺在床上，被告
    強拉我褲子，我一直拉我褲子，被告又一直拉扯，之後被告
    還是將我褲子脫掉，之後被告將他陰莖插入我下體；我有告
    訴我女兒D 女100 年2 月20日發生的事情；遭被告強制性交
    的時間100 年2 月20日、3 月2 日2 次；先前幾次為了家庭
    和諧半推半就，但上開2 次我有確實說不要跟被告發生性行
    為，但被告強行將陰莖插入我下體對我性侵，100 年2 月20
    日那次，我還因此受傷，3 月2 日因為受傷很難受，我也明
    確跟被告說不要跟他發生性行為，但被告還是對我性侵等語
    （詳見偵查卷第16至19、29頁），及於本院審理時具結證稱
    ：100 年2 月20日那次，我跟被告講說我不要，被告就對我
    說我不跟他怎麼樣，所以小孩子才會這樣，因為事情過很久
    ，我只記得這樣，因為我不跟他同床，小孩子才會不結婚，
    才會精神有問題，說都是我害的，當時小孩子都不在家，兒
    子去網咖，女兒念夜校而搬出去住，當天只有我跟被告在，
    他把我推倒，我想要爬起來拿手機求救，我一直想爬起來，
    被告一直推我，推到我沒有力氣，直到我沒有辦法爬起來，
    被告把我褲子脫掉，就為性行為，我說我不要，完事後，我
    到廁所時，腳都沒有辦法走，腳很痛，被告陰莖有插入我陰
    道，但沒有射精，之後隔半小時，我兒子回家，被告就停止
    ，這次的事情，我隔一個禮拜後有告訴我女兒，這次受傷後
    ，我沒有馬上去醫院急救，因為那天是禮拜天，我是案發後
    隔天即星期一去照X 光，因為我胸部很痛，是被告推我時好
    像有撞到東西，我為了要爬起來，被告一直推，我是去仁愛
    中醫診所看診，中醫叫我去照X 光；之後我有去臺北醫學大
    學附設醫院（下稱臺北醫學院）驗傷，因為我打電話去問婦
    女團體，她叫我先去驗傷，我說我只有痛、瘀青，他們教我
    去申請驗傷單；我跟被告說我不願意，幾次我忘了，被告回
    說「你是我老婆，就是應該要做的」；另外，100 年3 月 2
    日，我兒子在客廳看電視，被告在我房間，我說我明天要上
    班、要睡覺，我叫被告出去並說我不要，他說趕快，我一直
    跟他說不要並叫他出去，我不曉得他最後說什麼，他就強制
    我，他陰莖有插入我陰道且射精，且這次之後，我先去署立
    臺北醫院，警察來醫院帶我去報案，因為筆錄做到一半，時
    間已經是凌晨2 點多，警察說受不了，請我當天下班後再過
    來製作筆錄；仁愛中醫診所看診時，我跟醫生說我手、腳、
    胸部都很痛，他才叫我去照X 光，拿片子給他看，後來我去
    檢驗所照X 光並拿片子給醫生看等語（詳見本院卷第57至61
    頁反面）明確，並有臺北醫學院受理家庭暴力事件驗傷診斷
    證明書97年8 月12日衛署醫字第0970209711號（驗傷時間：
    100 年3 月1 日11 時50分，受害人主訴事件發生時間：100
    年2 月20日1 時30分，檢查結果：胸腹部壓痛、左上肢、左
    膝瘀傷）、臺北醫學院診斷證明書（應診時間：100 年3 月
    1 日、病名：左胸壁挫傷、左上肢及左膝挫傷）、臺北醫學
    院100 年8 月5 日校附醫歷字第1000004584號函暨告訴人10
    0 年3 月1 日就診紀錄（告訴人於100 年3 月1 日就診，主
    訴左手、右胸及左膝疼痛，理學檢查發現有紅腫壓痛之情形
    ，陰道部分無紀錄）、仁愛中醫診所100 年9 月19日仁愛中
    100 院字第0001號函暨病歷資料（100 年2 月21至25、27、
    28日、3 月1 至5 、7 至12、14至19日就診，各1 份（詳見
    偵查卷第35頁及本院卷之彌封證物袋）及X 光片1 紙在卷可
    稽，且被告於偵訊時坦認：於100 年2 月20日，A 女有說不
    要，伊有推她等語（詳見偵查卷第22頁）至明，足認告訴人
    前開證述其於100 年2 月20日晚上凌晨1 時30分許，遭被告
    一直推倒在床上而受傷，且直到同年3 月2 日晚上21時30分
    ，其身上仍有上開傷勢，而無力反抗乙節屬實，至被告事後
    於本院審理時翻異其詞並辯稱：當時房間沒有開燈、暗暗的
    ，不知道A 女如何受傷的，伊有抓她，至於有沒有推她，伊
    忘了云云，顯屬事後推諉卸責之詞，不足採信；況證人D 女
    於偵訊時具結證稱：告訴人A 女說她100 年2 月20日當時睡
    覺起來上廁所，遭被告強行拖到告訴人房內要跟她性交，告
    訴人說她不要，但被告仍對她強行性交，告訴人還說過程中
    房間沒開燈，她要站起來拿手機錄音，但遭被告一再推倒，
    導致告訴人撞到東西受傷，告訴人還說在過程中，我哥有回
    來，告訴人本來要求救，但被告對告訴人說我哥有精神病都
    是因為她不跟被告行房害的，所以告訴人不敢求救等語（詳
    見偵查卷第28至29頁）至明，核與證人A 女前開證述有關10
    0 年2 月20日之情節大致相符，而衡諸證人D 女為被告及證
    人A 女之女兒，應無虛詞偏袒告訴人或構陷被告之理，故證
    人D 女前開證述，堪以採信。
２、復參酌證人A 女於偵訊及本院審理時證稱：我跟被告感情不
    好，分房約20年，仍有發生性行為，但沒有經過我同意，從
    3 、4 年前開始，被告經常沒有經過我同意跟我發生性行為
    ，每次都是在家中，被告並沒有因為我拒絕而毆打我，但被
    告都會對我說，你是我老婆，你不跟我發生性行為，你是不
    是外面有男人，我聽了都在流淚，但我要證明我外面並沒有
    男人，所以我就跟被告發生性行為，從未曾遭被告性侵而報
    警或向他人訴說或求援；先前與被告發生性行為，是因為與
    被告同住一個屋簷下，基於家庭和諧而半推半就，因為我不
    跟被告發生性行為，被告會跟C 男發生衝突或是一直念我，
    我為了避免這些情形發生，我半推半就跟被告發生性行為；
    先前都是為了家庭和諧，半推半就，但上開2 次我有確實說
    我不要跟被告發生性行為，被告仍強行將陰莖插入我下體，
    100 年2 月20日那次我還有受傷；我與被告結婚約有24、25
    年，結婚後，會因為錢及小孩子的問題吵架，如果我不跟他
    發生關係，他會大聲跟我說話、不客氣；79年女兒出生，開
    始跟被告分床，因為我要照顧小孩；之前住新莊有1 個房間
    ，現在住板橋，有3 個房間，我跟女兒1 間，兒子及被告各
    1 間，如果被告要跟我為性行為時，他會把房間門打開，把
    我慢慢拖進他的房間，我有跟被告說不要，這樣的性行為方
    式有很多年了，最少約有10年了，之前未報案，是因為小孩
    子還小，我一直忍耐，有天我看到蘋果日報家暴性行為的報
    導，我想說試著走出來，所以我打電話給家暴中心，他教我
    如何做，要去驗傷之類的，因為我以前都不知道可以這樣作
    ，想說小孩子還小；我不是為了離婚才告被告性侵害，我是
    因為與他住在一起很痛苦，如果他不用關的話，我可以離婚
    ，這樣也可以；我有跟被告說，我不想他被關，我只是不想
    跟他住在一起；我並沒有為了達到離婚的目的而誣告被告性
    侵害，是因為我結婚這麼久，被告都是這樣子來要求我發生
    性行為，如果我不發生性行為，他就說我在外面有男人，他
    說我是他太太就要這樣等語（詳見偵查卷第17至18、29頁、
    本院卷第57頁、第60頁反面、第61頁），及被告供稱：伊每
    次與告訴人發生性行為，她都說不要；以前她也有說不要，
    但都還是有行房等語，是以，被告與告訴人間就夫妻行房乙
    事，雙方常年以來即有齟齬，告訴人先前對於被告要求發生
    性行為，基於家庭和諧等原因而半推半就，但至100 年2 月
    20日發生性行為時，被告卻對告訴人為前開強制行為，致告
    訴人受有前開傷勢，告訴人始體認到需捍衛自身權利，而於
    100 年3 月1 日先至臺北醫學院驗傷，惟被告於同年3 月2
    日晚上9 時30分許，再次對告訴人為上開強制性交行為，告
    訴人始至署立臺北醫院驗傷並至警察局製作筆錄而提出告訴
    ，已如前述，則被告與告訴人間之婚姻關係既早已有裂隙，
    本可循一般民事離婚訴訟程序訴請離婚，顯難認告訴人係因
    為了與被告離婚而虛詞提出性侵害告訴，故辯護人為被告辯
    護稱：告訴人是為了離婚才提出性侵害告訴云云，委無可採
    。
３、又按於88年4 月21日修正公布前之刑法第221 條第1 項中的
    要件「至使不能抗拒」，因過於嚴格，容易造成受侵害者，
    因為需要「死命抵抗」而造成生命或身體方面更大的傷害，
    故將此要件刪除，是以行為人所施用之強暴、脅迫手段，祇
    須足以壓抑被害人之抗拒，或使被害人身體或精神上處於不
    能抗拒之狀態即為已足。承上所述，被告於前開時、地，對
    告訴人為性行為時，告訴人均明確告知其不願意與被告發生
    性行為，被告仍以前開強制方式對告訴人為性行為，則揆諸
    前開說明，足認被告於前開時、地，確係對告訴人為強制性
    交之行為無訛。
４、另夫妻固互負同居之義務，為民法第1001條所明定，亦為婚
    姻制度不可或缺之內容，故無正當理由拒絕履行同居義務，
    可能構成惡意遺棄或難以維持婚姻之重大事由，得為他方訴
    請離婚之事由。然而自由權屬於憲法層次之基本權利，正因
    意思決定自由可謂人性尊嚴之核心，重要性不言可喻，有必
    要以刑罰手段處置侵害者，刑法因此設有諸多保護自由法益
    之條文，強制性交罪即為其一。夫妻同居義務雖可衍生出性
    行為之協力義務，惟在此一協力為性行為之義務，與為性行
    為與否之自己決定權利發生衝突之時，不得以履行同居義務
    為由，排除他人之性自主權利，否則無異使配偶成為奴隸，
    違反憲法精神，更扭曲立法者分別以民事責任及刑事制裁之
    不同法律效果處理兩項義務之原意。是以，告訴人拒絕與被
    告發生性行為，不論其拒絕有無正當理由，均屬個人自主決
    定權之行使，任何人皆應予以尊重，為其配偶之被告自不例
    外。被告縱使不能接受，亦可循民事途徑行使法律所賦予之
    權利，告訴人對性行為是否過度排斥，以致夫妻同居義務不
    能正常履行，絕非被告得強迫告訴人接受其對之為性交之藉
    口。故被告辯稱：A 女整年都不願意性交，這樣合理嗎？渠
    等夫妻20幾年了，夫妻行房，不可以一輩子都說不要等語（
    詳見偵查卷第23頁、本院卷第20頁反面、第61頁反面），殊
    無可採。
(三)、綜上所述，被告於前開時、地，2 次對告訴人為上開方式之
    強制性交行為，事證已臻明確，被告犯行堪以認定，應予依
    法論科。
二、又按現行刑法第221 條第1 項之強制性交罪，立法目的旨在
    維護男女平權之原則及尊重男女性主權，是關於行為人所實
    施之強暴、脅迫等行為，自不以至使被害人不能抗拒為必要
    （最高法院95年度臺上字第5210判決意旨參見）。再按家庭
    暴力者，指家庭成員間實施身體或精神上不法侵害之行為；
    又家庭暴力罪者，指家庭成員間故意實施家庭暴力行為而成
    立其他法律所規定之犯罪；家庭暴力防治法第2 條第1 、 2
    款分別定有明文。查被告與告訴人為夫妻關係，係屬家庭暴
    力防治法第3 條第1 款所規定之家庭成員關係，被告對告訴
    人以強暴之方法而為性交，已屬家庭成員間實施精神上、身
    體上不法侵害之行為，即為家庭暴力防治法第2 條第1 款之
    家庭暴力。故就事實欄一(一)、(二)所示部分，核被告所為，均
    係犯刑法第221 條第1 項之強制性交罪，而其強制性交犯行
    係屬於對家庭成員間實施精神及身體上不法侵害之行為，自
    該當家庭暴力防治法所稱之家庭暴力罪，惟因家庭暴力防治
    法對於家庭暴力罪並無科處刑罰之規定，是以仍僅依刑法第
    221 條第1 項之強制性交罪之規定予以論罪科刑即可。至公
    訴人認被告另涉有刑法第277 條第1 項之傷害罪嫌云云，查
    被告將告訴人推倒成傷，原包括於以強暴之方法而為性交之
    同一意念之中，應視為強制性交之當然行為，不另論罪。再
    者，被告前開先後2 次強制性交行為，犯意各別，行為互殊
    ，應予分論併罰。爰審酌被告與告訴人雖為夫妻關係，但被
    告不知應尊重配偶之性自主權，而對告訴人為前開強制性交
    行為，對告訴人心理、身體所造成之損害非輕，且其犯後否
    認犯行，毫不知悔改，態度非佳，惟兼衡被告並無前科紀錄
    ，此有臺灣高等法院被告前案紀錄表1 份在卷足參，是其素
    行良好，及其生活狀況、智識程度等一切情狀，分別量處如
    主文所示之刑，並定應執行之刑，以資懲儆。
據上論斷，應依刑事訴訟法第299 條第1 項前段，刑法第221 條
第1 項、第51條第5 款，判決如主文。
本案經檢察官莊惠真到庭執行職務。
中    華    民    國   100    年    10    月    13    日
                  刑事第十庭審判長法  官  林淑婷

                                  法  官  陳昭筠

                                  法  官  饒金鳳
以上正本證明與原本無異。
如不服本判決，應於判決送達後10日內，向本院提出上訴書狀，
且上訴書狀應敘述具體理由，而上訴書狀未敘述上訴理由者，應
於上訴期間（即自收受判決書之翌日起算10日）屆滿後20日內補
提理由書。
                                  書記官  許雅琪
中    華    民    國   100    年    10    月    13    日
附錄本案論罪科刑法條全文：
中華民國刑法第221 條：
對於男女以強暴、脅迫、恐嚇、催眠術或其他違反其意願之方法
而為性交者，處3 年以上10年以下有期徒刑。
前項之未遂犯罰之。